臺灣新竹地方法院民事小額判決　九十二年度竹小字第三八三號
　　原　　　告　乙○○
　　被　　　告　丁○○
　　訴訟代理人　丙○○
右當事人間請求損害賠償事件，本院於民國九十三年三月十一日辯論終結，判決如左
：
    主      文
被告應給付原告新台幣貳萬玖仟柒佰柒拾元，及自民國九十二年十二月十六日起至
清償日止，按年息百分之五計算之利息。
原告其餘之訴駁回。
訴訟費用由被告負擔百分之五十二，餘由原告負擔。
本判決原告勝訴部分，得假執行。
原告其餘假執行之聲請駁回。
    訴訟標的與理由要領
一、原告主張：原告於九十一年十二月六日二十一時左右，駕駛車號Ｚ七–五二八○
    號自用小客車（下稱系爭車輛），由新竹市○○○○○路方向行駛，行經未劃標
    線狹路彎道之路段（即南大路七○六巷七五號附近），因被告所駕駛之ＪＲ八–
    二三三號重機車未靠右行駛致與系爭車輛發生撞擊，造成系爭車輛受損，支出施
    吊及修理費用新台幣（下同）三萬九千八百五十元，又原告於修理期間無法使用
    系爭車輛，另支出車資一萬六千九百八十元。本件車禍經送台灣省竹苗車輛事故
    鑑定委員會鑑定，認為被告行經未劃標線彎道未靠右行駛為肇事原因，原告則無
    肇事因素，故本件車禍應係可歸責於被告，系爭車輛所有人林素珠已將損害賠償
    之權利讓與原告，為此依民法第一百八十四條、第一百九十一條之二規定，請求
    被告賠償上開損害。並聲明：(1)被告應給付原告五萬六千八百三十元，及自起訴
    狀繕本送達翌日起至清償日止，按年息百分之五計算之利息。(2)願供擔保請准宣
    告假執行。
二、被告抗辯：車禍發生時其車速約三十公里，因尚未到肇事地點之路旁，有停放很
    多車輛（如九十三年二月十六日答辯狀附件一照片），其無法靠右，原告從轉彎
    處衝出來，沒有減速，其忽然看見刺眼之燈光，無法閃避，撞擊後向左迴旋一百
    八十度，形成與系爭車輛同向，肇事路段彎道之彎度比警繪現場圖彎度更大，被
    告尚未進入彎道，原告係轉彎車，應讓被告先行，且現場有凸面鏡，原告應可注
    意到被告來車，本件肇事責任並非完全歸責於被告。車輛係原告自行找修理廠修
    理，否認修理費單據真正，車禍後係原告自行將車駛離，應無支出扡吊費用，經
    向有關單位查證，並無春輝叫車之登記資料，原告提出之車資收據於法無據。並
    聲明：原告之訴及假執行之聲請均駁回。
三、本院之判斷
（一）原告主張之事實，業據提出債權讓與契約、行車執照、估價單各一張及計程車
      費收據二十二張為證，被告雖否認肇事責任，及損害單據之真正，惟查：肇事
      路段為未劃標線之彎道，按「行經彎道應減速慢行，作隨時停車之準備」；「
      汽車在未劃標線之道路，應靠右行駛。但遇有特殊情況必須行駛左側道路時，
      除應減速慢行外，並注意前方來車及行人」，道路交通安全規則第九十三條第
      一項第三款、第九十五條第一項定有明文，被告自應靠右行駛，惟依警局函送
      之現場照片，兩車撞擊後機車傾倒於系爭車輛前方之位置，及系爭車輛左側車
      燈受損之位置觀之，撞擊地點應在道路中央偏左位置，而依現場照片所示原告
      駕駛之系爭車輛已緊靠駁崁行駛，另經本院履勘現場及測量結果，道路寬度（
      自水泥駁崁下緣至柏油路面邊緣）為四百五十公分，駁崁下方鋪設水泥帶之寬
      度為八十公分，水泥外始為柏油路面，故道路寬度實際為三百六十八公分，而
      原告主張撞擊地點距離水泥駁崁下緣為二百六十公分（經以警局函送現場照片
      與現場之水泥駁崁及殘留之「慢」字標誌相對位置比對，原告所指之撞擊位置
      應屬正確），扣除水泥帶寬度後，應為一百七十八公分，被告之機車顯未靠右
      行駛，而有違上開道路交通安全規則之規定，至於被告辯稱尚未到肇事地點之
      路旁，有停放很多車輛，其無法靠右行駛云云，惟依車禍發生時警局所照之現
      場照片所示，並未看見路旁停放許多車輛致被告無法靠右之情形，退步言之，
      縱認其所辯為真，惟依上開道路交通安全規則第九十五條第一項之規定，遇有
      特殊情況必須行駛左側道路時，亦應減速並注意前方來車及行人，被告未予注
      意致煞避不及撞及原告，仍有疏失，又被告辯稱現場設有凸面鏡，原告應可注
      意被告來車，惟自車禍發生時之現場照片亦無法發現有凸面鏡，又兩造均係沿
      南大路七○六巷之彎道行駛，該處並非交岔路口，被告所辯依道路交通安全規
      則第一百零二條之規定，原告為轉彎車應讓被告之直行車先行，亦顯有誤會，
      至於原告當時之車速，被告並無法舉證證明，自難認為原告有超速情形，故被
      告所辯均不足採信。故本院認為本件車禍係可歸責被告之過失所致，原告則無
      過失。
（二）按民法第一百八十四條第一項規定：「因故意或過失，不法侵害他人之權利者
      ，負損害賠償責任」；第一百九十一條之二規定：「汽車、機車或其他非依軌
      道行駛之動力車輛，在使用中加損害於他人者，駕駛人應賠償因此所生之損害
      。但於防止損害之發生，已盡相當之注意者，不在此限」；第一百九十六條規
      定：「不法毀損他人之物者，應向被害人賠償其物因毀損所減少之價額」。第
      二百十三條規定：「負損害賠償責任者，除法律另有規定或契約另有訂定外，
      應回復他方損害發生前之原狀。因回復原狀而應給付金錢者，自損害發生時起
      ，加給利息。第一項情形，債權人得請求支付回復原狀所必要之費用，以代回
      復原狀」。原告依據侵權行為之法律關係，請求被告損害賠償，自屬正當，且
      損害賠償之方式，原告本得就「請求回復原狀」與「請求回復原狀所必要之費
      用」二者擇一行使，兩造既因肇事責任有爭執，被告不願修復系爭車輛，原告
      自行送修理廠修復，並向被告請求修理費用，合於法律之規定。查系爭車輛因
      毀損支出拖吊費用三千五百元，及修理費用三萬六千三百五十元，業據證人甲
      ○○到庭結證明確，並針對原告質疑之估價單第四、八、九、十、十一、十三
      項修理項目提出說明（詳見九十三年三月十一日言詞辯論筆錄），本院認為證
      人與兩造間無親誼及利害關係，其所為證言應無偏頗之必要，應足以採信。
（三）茲就原告請求之損害項目審酌如下：
  (1)車輛修理費用：查原告請求之修理費用，包含拖吊費用三千五百元、零件費用二
    萬四千零五十元，及工資一萬二千三百元，其中零件費用部分係以新品取代舊品
    ，應予折舊（最高法院七十七年度第九次民事庭會議之決議參照），而系爭車輛
    係八十九年九月二十五日領照使用（見行車執照所載），至本件車禍發生時九十
    一年十二月六日，使用期間已有二年三個月（不滿一個月部分以一個月計算），
    本件依行政院（七九）財字第０六七０號、台（四五）財字第一四八０號通知公
    布之固定資產耐用年數表及固定資產折舊率表，採定率遞減法計算其折舊，即自
    用小客車耐用年數五年，每年折舊率千分之三六九，故更新零件部分折舊金額為
    八千六百九十三元，則原告得請求之拖吊費用、零件費用與工資相加為二萬四千
    四百九十三元。
    （折舊計算方式如下：
       第一年折舊金額：24050×0.369＝8874
       第二年折舊金額：【00000－0000】×0.369=5600
       第三年折舊金額：【00000－0000－0000 】×0.369×3／12=883
       24050－（8874＋5600＋883）＝8693元，元以下均四捨五入）
  (2)無法使用系爭車輛期間支出之計程車資：原告請求系爭車輛自受損至修復期間即
    自九十一年十二月七日至九十二年十二月三十一日，因無車代步而支出計程車資
    一萬六千九百八十元，本院認為在車禍發生後，經相當期間，可認為兩造無法達
    成協議並由被告修復系爭車輛時，原告基於善盡保管自己財產及避免損害擴大之
    注意義務，應儘速自行修復，再向被告請求修理費用，方符合公平及誠信原則，
    本院審酌原告自承系爭車輛實際修理期間為一周（見九十三年一月十五日言詞辯
    論筆錄），而本件車禍發生於九十一年十二月六日，認為原告請求計程車資之期
    間以二周為適當，即自九十一年十二月七日至同年月二十日，該期間原告支出之
    車資為五千二百八十元，得請求被告賠償，其餘請求則應予駁回。
    綜上，原告得請求之損害賠償金額合計為二萬九千七百七十三元及自起訴狀繕本
    送達之翌日即九十二年十二月十六日起至清償日止，按年息百分之五計算之利息
    。
四、假執行之宣告：
    本件為小額訴訟程序之判決，就被告敗訴部分，爰依職權宣告假執行。至於原告
    敗訴部分，其假執行之聲請失其依據，應予駁回。
五、訴訟費用負擔之依據：民事訴訟法第七十九條。
中　　　華　　　民　　　國　　九十三　　年　　　三　　　月　　三十一　　日
                                  臺灣新竹地方法院新竹簡易庭
~B法　　　官　彭洪英
右為正本係照原本作成。
如對本判決上訴，非以違背法令為理由，不得為之，且須於判決送達後二十日內向本
院提出上訴狀（須按他造當事人之人數附繕本）。
~B法院書記官　吳美雲
中　　　華　　　民　　　國　　九十三　　年　　　三　　　月　　三十一　　日
